臺灣高等法院刑事判決
109年度交上易字第429號
上  訴  人  
即  被  告  周基業



上列上訴人即被告因過失傷害案件，不服臺灣新北地方法院109
年度審交易字第582號，中華民國109年7月27日第一審判決（起
訴案號：臺灣新北地方檢察署109年度調偵字第92號），提起上
訴，本院判決如下：
    主  文
上訴駁回。
    事  實
一、周基業於民國108年4月23日晚間，騎乘車牌號碼000-000號
    普通重型機車，沿新北市土城區廣興街往信義路150巷方向
    行駛，嗣於同日晚間9時58分許，行經廣興街2號時，本應注
    意在劃有分向限制線之路段，不得駛入來車之車道內，而依
    當時天候晴，夜間有照明，柏油路面乾燥、無缺陷，亦無障
    礙物，視距良好等情狀，並無不能注意之情事，竟疏未注意
    及此，貿然跨越分向限制線駛入來車車道，適有陳信雄（涉
    犯業務過失傷害罪嫌部分，另為不起訴處分）騎乘車牌號碼
    000-000號普通重型機車搭載陳秋錦，自信義路150巷55號左
    轉進入廣興街而行駛至該處，周基業與陳信雄見狀均閃避不
    及，致2輛機車發生碰撞，陳信雄因而受有左末端股骨開放
    性粉碎性骨折、左手第5掌骨骨折等傷害，陳秋錦因而受有
    前額及頭皮之開放性傷口等傷害。
二、案經陳信雄及陳秋錦訴由新北市政府警察局土城分局報告臺
    灣新北地方檢察署檢察官偵查起訴。
    理  由
一、證據能力
    按被告以外之人於審判外之陳述，雖不符刑事訴訟法第159
    條之1至第159條之4之規定，而經當事人於審判程序同意作
    為證據，法院審酌該言詞陳述或書面陳述作成時之情況，認
    為適當者，亦得為證據。當事人、代理人或辯護人於法院調
    查證據時，知有第159條第1項不得為證據之情形，而未於言
    詞辯論終結前聲明異議者，視為有前項之同意，同法第159
    條之5第1項、第2項有明文規定。本判決下列所引用被告以
    外之人於審判外之供述證據，檢察官、上訴人即被告周基業
    於本院準備程序及審理程序均未爭執其證據能力（見本院卷
    第75至77頁、第104至108頁），迄本案辯論終結前亦未再聲
    明異議，審酌上開供述證據資料製作時之情況，尚無違法不
    當及證明力明顯過低之瑕疵之情形，爰依前開規定，認均具
    有證據能力。又下列所引用之非供述證據，核均無證據證明
    係公務員違背法定程序所取得，或有其他不得作為證據之情
    形，審酌前揭非供述證據並無信用性過低之疑慮，且與被告
    犯行之認定具關聯性，依刑事訴訟法第158條之4規定反面解
    釋，應認均有證據能力，而得採為判決之基礎。  　　
二、認定事實所憑證據及認定之理由
㈠上揭事實，業據被告於原審、本院均坦承不諱（見原審卷第46
  、本院卷第74、110、109頁），並經證人即告訴人陳信雄、陳
  秋錦於警詢及偵查時證述車禍發生經過在卷可佐（見108年度
  偵字第27177號卷，下稱27177號偵卷，第15至16、19至20、23
  、114至115頁；109年度調偵字第92號卷，下稱調偵卷，第16
  頁反面），並有道路交通事故現場圖、調查報告表㈠、㈡、現場
  及車損照片、舉發違反道路交通管理事件通知單、車輛詳細資
  料報表、證號查詢機車駕駛人資料、現場監視器錄影光碟及影
  像擷取畫面、新北市政府車輛行車事故鑑定會108年7月12日新
  北車鑑字第0000000號鑑定意見書、新北市政府交通局108年10
  月17日新北交安字第1081555610號函、檢察官勘驗筆錄等件在
  卷可稽（見27177號偵卷第25至31、37至45、55至81、83至87
  頁、第119至122頁、第133頁、調偵卷第13頁正反面、第18頁
  ），而告訴人陳信雄受有左末端股骨開放性粉碎性骨折、左手
  第5掌骨骨折等傷害，陳秋錦受有前額及頭皮之開放性傷口等
  傷害之情，亦有亞東紀念醫院診斷證明書附卷可憑（見27177
  號偵卷第47、49頁），足徵被告前開任意性之自白與事實相符
  ，應堪採信。
㈡按在未劃設慢車道之雙向二車道行駛時，在劃有分向限制線之
  路段，不得駛入來車之車道內，道路交通安全規則第97條第1
  項第2款定有明文。被告係一智識程度正常之成年人，已考領
  駕駛執照，對上開規定自不得諉為不知，且依當時天候晴、夜
  間有照明、柏油路面乾燥、無缺陷亦無障礙物、視距良好等情
  ，足認事故當時被告並無不能注意之情事，有道路交通事故調
  查報告表㈠及㈡、現場及車損照片、現場監視器錄影影像擷取畫
  面附卷可稽（見27177號偵卷第29至31、55至81、83至87頁）
  ，詎疏未注意，駕駛普通重型機車違規跨越分向限制線行駛至
  對向車道，致與告訴人2人所乘機車發生碰撞，肇致本件事故
  ，被告對於本案交通事故之發生，自有過失；又本件車禍事故
  經送請新北市政府車輛行車事故鑑定委員會鑑定及送新北市政
  府交通局覆議結果，亦認：「一、周基業駕駛普通重型機車，
  違規跨越分向限制線超車，為肇事原因。二、陳信雄駕駛普通
  重型機車，無肇事因素；惟左轉彎時未繞越路口中心有違規定
  」等語，有新北市政府車輛行車事故鑑定委員會鑑定意見書及
  新北市政府交通局函附卷可參（見27177號偵卷第121至122頁
  、調偵卷第13頁)，亦同此認定；告訴人2人因本案事故受有前
  揭傷害，業如前述，被告過失駕駛肇事行為與告訴人2人所受
  傷害結果間，顯具有相當因果關係甚明。　　
㈢綜上，本案事證明確，被告過失傷害犯行，堪予認定，應依法
  論科。　
三、法律適用
㈠按行為後法律有變更者，適用行為時之法律，但行為後之法律
  有利於行為人者，適用最有利於行為人之法律，刑法第2條第1
   項定有明文。本案被告行為後，刑法第284條第1項業於民國1
  08 年5月29日修正公布，自108年5 月31日生效施行。修正前
  刑法第284條第1項前段規定「因過失傷害人者，處6 月以下有
  期徒刑、拘役或500元以下罰金」，修正後規定「因過失傷害
  人者，處1年以下有期徒刑、拘役或10萬元以下罰金」，經比
  較新舊法結果，新法之法定刑提高為1年以下有期徒刑，且罰
  金刑由銀元500 元（即新臺幣【下同】15,000元）提高為10萬
  元，是修正後規定對被告較為不利，依刑法第2條第1 項前段
  規定，自應適用被告行為時法即修正前刑法第284條第1項前段
  規定，先予敘明。
㈡核被告所為，係犯修正前刑法第284條第1項前段過失傷害罪。
  被告以1個過失駕駛行為，同時致告訴人陳信雄、陳秋錦均受
  有傷害，屬一行為觸犯2相同罪名之想像競合犯，應從一重之
  過失傷害罪處斷。
㈢又被告於肇事後，報案人或勤指中心轉來資料未報明肇事人資
  料，經處理人員前往傷者就醫之醫院處理時，被告在場並當場
  承認為肇事人，有道路交通事故肇事人自首情形紀錄表在卷可
  稽（見27177號偵卷第35頁)，嗣並接受裁判，合於刑法第62條
  前段自首之規定，爰依法減輕其刑。
四、上訴駁回之理由
㈠原審以被告過失傷害犯行事證明確，適用修正前刑法第284 條
  第1項後段、刑法第62條、第41條第1項前段等規定，並審酌被
  告騎乘普通重型機車行駛於道路，貿然跨越分向限制線行駛，
  致生本件交通事故，造成告訴人2人受有如起訴書所載之傷害
  ，所為應予非難，惟犯後已坦承犯行，態度尚佳，然迄未與告
  訴人2人達成和解或賠償損害，兼衡被告個人戶籍資料查詢結
  果註記五專畢業之教育程度、生活狀況、素行、過失情節、告
  訴人2人傷勢等一切情狀，量處有期徒刑2月，如易科罰金，以
  新臺幣1千元折算1日，其認事用法並無違誤，量刑亦無不當。
㈡被告上訴意旨略以：被告所犯為2年以下有期徒刑之罪，未曾故
  意犯罪受有期徒刑以上刑之宣告，數次誠意向告訴人2人及其
  家屬道歉，攜帶水果親自前往示意，另於109年7月6日法院調
  解庭再次向告訴人2人道歉並表達悔意，犯後態度尚佳，被告
  有正當工作為護理師，服務於醫院加護病房，目前留職停薪服
  役中，極願意合理賠償告訴人，絕無逃避之意，惟金額尚須協
  商，告訴人所提求償醫藥費與實支數額相差甚鉅，又未提他項
  支出事實單據，僅憑列表即要求百餘萬元，實需再協商；被告
  符合刑法第74條緩刑要件，請求宣告緩刑等語。
㈢被告雖以前詞請求緩刑宣告，然查被告本件犯行致告訴人陳信
  雄受有左末端股骨開放性粉碎性骨折、左手第5掌骨骨折等傷
  害，於108年4月23日經送急診住院，接受清創及外固定手術，
  後續接受股骨及掌股開放性復位及骨內固定手術治療，使用自
  費特殊骨材，至108年5月11日出院，受傷後須專人照護2至3個
  月，需休養復健4至6個月等情，有陳信雄之診斷證明書附卷可
  稽（見27177號偵卷第47頁)，堪認告訴人陳信雄因該事故，除
  身體遭受傷害外，其日常及經濟生活亦受影響甚大，被告上訴
  意旨雖表示金額尚須協商云云，然被告與告訴人陳信雄經本院
  於審理中給予雙方洽談和解機會（本院卷第103至104頁、第10
  9至110頁），仍未能就賠償金額及給付方式達成共識，且被告
  始終表示「尊重法院判決」、「如果民事法院有判決的話，我
  非常願意和解，考量我現在的經濟狀況沒有辦法」等語（見本
  院卷第110頁），難認其有承擔賠償責任，修復告訴人之生理
  、心理損害之誠意；按緩刑之宣告，除應具備一定條件外，並
  須有可認為以暫不執行刑罰為適當之情形，始得為之；緩刑宣
  告雖係屬實體法上賦予法院得為自由裁量之事項，然法院行使
  此項職權時，除應審查被告是否符合緩刑之法定要件外，尚應
  受比例原則與平等原則等一般法律原則之支配，以符客觀上之
  適當性、相當性與必要性，審酌被告之過失型態、告訴人陳信
  雄受有上述骨折傷勢暨該等傷勢對其生活影響之程度、被告迄
  今未與告訴人2人達成和解等情，基於平衡刑事被告與告訴人
  利益之立場，是縱被告無犯罪前科，本院認亦無以暫不執行為
  適當之情事，不宜宣告緩刑，是被告以前詞為由提起上訴，並
  無理由，應予駁回。
據上論斷，應依刑事訴訟法第368條，判決如主文。
本案經檢察官陳姵伊偵查起訴，由檢察官孫治遠到庭執行職務。
中　　華　　民　　國　　110 　年　　3 　　月　　25　　日
                  刑事第十八庭  審判長法  官  何俏美
                                      法  官  陳海寧
                                      法  官  葉乃瑋
以上正本證明與原本無異。
不得上訴。
                                      書記官  程欣怡
中　　華　　民　　國　　110 　年　　3 　　月　　25　　日
附錄：本案論罪科刑法條全文　　　　　　　　　　　　　　　
修正前中華民國刑法第284 條
因過失傷害人者，處6 月以下有期徒刑、拘役或5 百元以下罰金
，致重傷者，處1 年以下有期徒刑、拘役或5 百元以下罰金。
從事業務之人，因業務上之過失傷害人者，處1 年以下有期徒刑
、拘役或1 千元以下罰金，致重傷者，處3 年以下有期徒刑、拘
役或2 千元以下罰金。